【裁判字號】    97,簡上,32
【裁判日期】    970328
【裁判案由】    詐欺
【裁判全文】
臺灣新竹地方法院刑事判決              97年度簡上字第32號
上  訴  人  臺灣新竹地方法院檢察署檢察官
被      告  乙○○
上列上訴人因被告詐欺案件，不服本院新竹簡易庭於中華民國96
年11月30日所為之96年度竹簡字第1391號第一審簡易判決（聲請
簡易判決處刑案號：臺灣新竹地方法院檢察署96年度偵字第5961
號），而提起上訴，並移送併案審理（96年度偵字第7518號），
本院管轄第二審之合議庭判決如下：
    主  文
原判決撤銷。
乙○○犯幫助詐欺取財罪，處有期徒刑月，如易科罰金，以新
臺幣壹仟元折算壹日。
    事實及理由
壹、構成犯罪事實：
    乙○○明知近年來臺灣社會盛行以虛設、租賃、借用或買賣
    人頭帳戶之方式，供詐騙集團作為詐欺他人交付財物或恐嚇
    他人交付贖金等不法用途，亦知金融機構帳戶係個人理財之
    重要工具，且關係個人財產、信用之表徵，應可預見他人向
    其收購金融機構帳戶之存摺、印章、金融卡及可語音查詢個
    人存款帳戶之密碼者，目的及手段詭異，應有持帳戶等相關
    物件，供己詐騙或恐嚇他人錢財之意圖，其亦知悉提供帳戶
    之存摺、金融卡供他人使用，具有幫助掩飾或藏匿他人犯罪
    所得財物之可能性，竟仍基於縱有人以其金融帳戶實施詐欺
    犯罪亦不違背其本意之幫助詐騙集團從事詐欺取財行為的犯
    罪意思，於民國96年6 月14日中午某時許，將其向臺灣郵政
    股份有限公司寶山郵局申請補辦之局號0000000、帳號00000
    00號之帳戶存摺、提款卡、密碼等物，在新竹市○○路○○
    道附近，以新臺幣（下同）1 萬元之代價，提供予某真實姓
    名年籍不詳綽號「小陳」之詐騙集團成員，而容任他人使用
    其持有之上開帳戶遂行財產犯罪。嗣該詐騙集團內之某成員
    ，(1)先於96年7 月3 日，對丙○○佯稱網路交易退款，致丙○○陷於錯誤，遂依對方指示前往自動櫃員機操作轉帳功能
    ，因而於同日晚上10時30分許，匯款2 萬9,998 元至乙○○
    上開帳戶內；(2)又於96年7 月4 日凌晨0 時許，以佯稱網路
    援交為由，要求甲○○至金融提款機前轉帳，致甲○○陷於
    錯誤，依該詐騙集團成員指示，於同日凌晨0 時50分許，匯
    款1,992 元至乙○○上開帳戶內。嗣因丙○○、甲○○察覺
    有異，向警方報案後，始循線查知上情。
貳、認定犯罪事實所根據的證據及理由：
一、程序部分：
    按傳聞法則之重要理論依據，在於傳聞證據未經當事人之反
    對詰問予以核實，乃予排斥，惟若當事人已放棄對原供述人
    之反對詰問權，於法院審判時表明同意該等傳聞證據可作為
    證據，基於證據資料愈豐富，愈有助於真實發現之理念，並
    貫徹刑事訴訟法修法加重當事人進行主義之精神，確認當事
    人對於證據能力有處分權之制度，傳聞證據經當事人同意作
    為證據，法院認為適當者，亦得為證據。另當事人對於傳聞
    證據表示「沒有意見」，而未於言詞辯論終結前聲明異議（
    Without Objection ），應視為已有將該等傳聞證據採為證
    據之同意，此刑事訴訟法第159 條之5 定有明文。本案被告
    於本院審理程序中已表示對本院所提示調查之卷內人證物證
    之證據能力沒有意見，迄本院辯論終結前，被告亦未爭執本
    案證據之證據能力，依刑事訴訟法第159 條之5 第2 項之規
    定，應視為被告已同意本案相關之傳聞證據均可作為證據，
    本院斟酌本案卷內之證據並非非法取得，亦無證明力明顯過
    低之情形，且經本院於審判期日依法進行證據之調查、辯論
    ，被告於訴訟上之程序權，已受保障，前開各該證據，均得
    採為證據，先予敘明。
二、實體部分：
（一）被告乙○○於警局詢問時、檢察官偵查中、本院準備程序
      及審理程序訊問時之自白。
（二）證人即被害人丙○○、甲○○於警局詢問時之指述。
（三）被害人甲○○郵局查詢帳戶最近交易資料、臺灣郵政股份
      有限公司寶山郵局函文、郵政存簿儲金立帳申請書、查詢
      帳戶最近交易資料各1 份附卷可查。
（四）自動櫃員機存戶交易明細表1 張、寶山郵局帳號00000000
      000000號帳戶之交易明細及帳戶申請人基本資料各1 份在
      卷可查。
、撤銷改判的理由：
    原審對被告論罪科刑，固非無據，惟檢察官以96年度偵字第
    7518號所移送併案審理部分即犯罪事實(1)部分，與原審所認
    定之事實有事實上一罪關係（如後述），為原審未及審酌，
    自有未洽，檢察官上訴指摘原審未及審酌被害人丙○○遭詐
    騙之事實而提起上訴，為有理由，自應由本院將原判決予以
    撤銷改判。
肆、自為判決的論罪科刑理由：
一、論罪：
（一）按幫助犯之成立，主觀上行為人須有幫助故意，客觀上須
      有幫助行為，亦即刑法上之幫助犯，係對於犯罪與正犯有
      共同之認識，而以幫助之意思，對於正犯資以助力，而未
      參與實施犯罪之行為者而言（最高法院75年度台上字第15
      09號、84年度台上字第5998號、第6475號、88年度台上字
      第1270號判決均同此意旨）。
（二）本件被告乙○○基於幫助他人詐欺取財之不確定故意，將
      其所有郵局存摺、提款卡及密碼提供予詐騙集團成員使用
      ，以利其誘使他人匯入款項後自該帳戶提領花用，被告所
      為應僅止於幫助詐欺之故意，而為刑法詐欺罪構成要件以
      外之行為，復無證據證明被告有參與詐欺犯行之實施，應
      屬刑法第30條之幫助犯。
（三）查本件被告係以一幫助詐欺取財行為，使詐欺集團成員得
      以分別詐騙丙○○、甲○○等人，致其等陷於錯誤，因而
      交付財物，其中被害人雖有數人，惟被告提供帳戶舉措僅
      有1 次，應論以1 個幫助詐欺取財行為，至於詐欺集團成
      員分別向不同人行騙，正犯之罪數並不影響被告行為之罪
      數，被告之行為仍應僅認構成1 個幫助詐欺取財行為。核
      其所為係犯刑法第339 條第1 項、第30條第1 項前段之幫
      助詐欺取財罪。又被告係幫助他人犯罪，爰依刑法第30條
      第2 項之規定，按正犯之刑減輕之。
（四）併予審酌：被告於96年6 月14日交付1 個郵局帳戶之存摺
      、提款卡、密碼予詐騙集團之幫助詐欺取財犯行，致詐騙
      集團詐騙多人財物，屬於事實上一罪之關係，移送併辦部
      分即犯罪事實(1)部分雖未據起訴，惟與聲請簡易判決處刑
      部分即犯罪事實(2)部分係事實上一罪關係（併辦意旨書認
      被告所涉詐欺罪嫌，為想像競合犯，屬於裁判上一罪關係
      ，尚有未洽），為起訴效力所及，本院自應一併加以審理
      。
二、科刑：審酌被告明知近年來國內多有詐欺、恐嚇集團犯案，
    均係使用人頭帳戶以作為收受不法所得款項之手段，竟仍為
    幫助他人詐欺之犯行，以助長犯罪集團惡行，供詐欺犯取得
    所騙財物之工具，其對於社會秩序之擾亂不言而喻，然考其
    因一時貪圖小利致犯法禁，所得亦僅有1 萬元，及其幫助詐
    欺行為對被害人造成之損害而無從求償，以及被告犯後尚能
    坦白承認犯行，態度良好等一切情狀，量處如主文所示之刑
    ，並諭知易科罰金之折算標準，以資懲儆。
伍、適用法律依據：
一、程序法方面：刑事訴訟法第455 條之1 第1 項、第3 項、第
    369 條第1 項前段、第364 條、第299 條第1 項前段。
二、實體法方面：刑法第339 條第1 項、第30條第1 項前段、第
    2 項、第41條第1 項前段，刑法施行法第1 條之1 第1 項、
    第2 項前段，判決如主文。
本案經檢察官郭進昌到庭執行職務。
中    華    民    國    97    年    3     月    28    日
                  刑事第四庭審判長法  官  林秋宜
                                  法  官  劉兆菊
                                  法  官  馮俊郎
以上正本證明與原本無異。
本件不得上訴。
中    華    民    國    97    年    4     月    1     日
                                  書記官  鄧雪怡
附錄本案論罪科刑實體法條全文：
刑法第339 條第1 項：
意圖為自己或第三人不法之所有，以詐術使人將本人或第三人之
物交付者，處5 年以下有期徒刑、拘役或科或併科1,000 元以下
罰金。（罰金之貨幣單位改為新臺幣，並提高為30倍）
【刑法第30條：幫助他人實行犯罪行為者，為幫助犯。雖他人不
知幫助之情者，亦同。幫助犯之處罰，得按正犯之刑減輕之。】


司法院資訊處製作；財團法人民間司法改革基金會備份。
